【裁判字號】    99,抗,144
【裁判日期】    990825
【裁判案由】    拍賣抵押物
【裁判全文】
臺灣臺中地方法院民事裁定               99年度抗字第144號
抗  告  人  己○○○兼丁○○.
            丙○○即丁○○之.
            戊○○即丁○○之.
            乙○○○
代  理  人  甲○○
相  對  人  庚○○
上列抗告人與相對人間聲請拍賣抵押物事件，抗告人對於民國99
年3月30日本院民事庭司法事務官所為99年度司票字第194號裁定
提起抗告，本院合議庭裁定如下：
    主  文
抗告駁回。
抗告程序費用新臺幣壹仟元由抗告人連帶負擔。
    理  由
一、查本件抗告人丁○○於民國99年5月16日死亡，其繼承人己○○○、丙○○、戊○○並未向本院聲明承受非訟程序，本
    院乃於99年7月26日依職權以裁定命己○○○、丙○○、戊○○為丁○○之承受非訟程序人，續行非訟程序，合先敘明
    。
二、按因裁定而權利受侵害者，得為抗告，非訟事件法第41條第
    1項定有明文。所謂因裁定而權利受侵害之人，係指因裁定
    而其權利直接受侵害者而言（最高法院88年臺抗字第428號
    裁定參照）。查抗告人乙○○○固非原裁定附表所示不動產
    之所有權人，惟依原審卷附他項權利證明書、抵押權設定契
    約書、土地及建物登記第二類謄本之記載，本件最高限額抵
    押權之債務人均包括抗告人乙○○○，又相對人所提出之本
    票影本，抗告人乙○○○亦為共同發票人。而依民法第879
    條第1項規定，為債務人設定抵押權之第三人，因抵押權人
    實行抵押權致失抵押物之所有權時，該第三人於其清償之限
    度內，承受債權人對於債務人之債權。即該第三人得對債務
    人求償，是難謂債務人之權利未直接因法院裁定拍賣抵押物
    而受侵害。則依上開法條意旨，抗告人乙○○○係屬因聲請
    拍賣抵押物裁定而權利受侵害之人，自得就本件准許拍賣抵
    押物之裁定提起抗告。
三、次按抵押權人，於債權已屆清償期，而未受清償者，得聲請
    法院，拍賣抵押物，就其賣得價金而受清償，為民法第873
    條所明定。又按聲請拍賣抵押物，原屬非訟事件，法院所為
    准許與否之裁定，無確定實體法上法律關係存否之性質，於
    債權及抵押權之存否，並無既判力。故祇須其抵押權已經依
    法登記，且債權已屆清償期而未受清償，法院即應為准許拍
    賣之裁定。而對於此項法律關係有爭執之人，為保護其權利
    ，得提起訴訟，以謀解決，不得僅依抗告程序聲明其爭執，
    並據為廢棄准許拍賣抵押物裁定之理由（最高法院51年臺抗
    字第269號判例意旨、94年臺抗字第270號裁定要旨參照）。
四、抗告意旨略以：因抗告人遭訴外人周欣儀與姜明志詐欺，將
    系爭不動產設定予渠等介紹之金主即相對人，然抗告人迄今
    仍未收到借款，抗告人已對相關人提出刑事告訴等語。
五、經查：本件相對人主張抗告人己○○○及丁○○為擔保其所
    負之債務，於98年9月30日以其所有如原裁定附表所示之不
    動產設定擔保債權總金額為新臺幣（下同）350萬元之最高
    限額抵押權，嗣相對人對抗告人己○○○、丁○○之債權
    260萬元已屆清償期而未受清償，爰依法聲請拍賣系爭不動
    產等情，業據其提出他項權利證明書、抵押權設定契約書、
    土地及建物登記第二類謄本、本票2紙（均影本）等在卷可
    證，原審審查其形式要件已具備，裁定准許拍賣抵押物，即
    無不合。至抗告人之抗告意旨，核屬實體事項之爭執，揆諸
    前揭說明，尚非本件拍賣抵押物事件之非訟程序所得審究，
    抗告人應就實體爭執事項另行起訴，以求解決。原審所為之
    裁定並無違誤，抗告意旨請求廢棄原裁定，並無理由，應予
    駁回。
六、據上論結，本件抗告為無理由，依非訟事件法第46條、第21
    條第2項、第24條第1項、民事訴訟法第495條之1第1項、第
    449條第1項、第95條、第85條第2項，裁定如主文。
中    華    民    國    99    年    8     月    25    日
                  民事第三庭    審判長法  官  許秀芬
                                      法  官  林慧貞
                                      法  官  黃佳琪
以上為正本，係照原本作成。
如不服本裁定，僅得於收受本裁定正本送達後10日內，以適用法
規顯有錯誤為理由，向本院提出再抗告狀（須附繕本一份及繳納
再抗告裁判費新臺幣1,000元）。
中    華    民    國    99    年    8     月    25    日
                                      書記官  v

司法院資訊處製作；財團法人民間司法改革基金會備份。
